【裁判字號】    97,上易,825
【裁判日期】    980121
【裁判案由】    侵占
【裁判全文】
臺灣高等法院臺南分院刑事判決
上  訴  人  臺灣嘉義地方法院檢察署檢察官
被      告  甲○○
                    戶嘉義市○區○○○街27號10樓2
上列上訴人因被告侵占案件，不服臺灣嘉義地方法院97年度易字
第360號中華民國97年10月27日第一審判決（起訴案號：臺灣嘉
義地方法院檢察署97年度偵字第3403號、偵緝字第65號），提起
上訴，本院判決如下：
    主      文
原判決撤銷。
甲○○意圖為自己不法之所有，而侵占自己持有他人之物，處有
期徒刑壹年拾月。
    事      實
一、甲○○於民國 (下同)九十六年一月間起，以投資土地開發
    建設房屋出售為由，向乙○○與丙○○夫婦二人、丁○○、
    戊○○等人邀請共同投資該土地建設案，約定自乙○○、丙○○夫婦取得新臺幣（下同）三百萬元、自丁○○取得三百
    八十萬元、自戊○○取得二百二十萬元，並於九十六年四月
    三十日取得最後一筆投資款後，因從事他處投資失利並參與
    賭博虧損，竟意圖為自己不法之所有，於同年五月間某日，
    在嘉義市某處，將其向乙○○等人所收取之上開投資款項，
    以變易持有為所有之意思，侵占入己，挪做清償個人債務之
    用，而未將上開投資款項使用於該土地建設案，嗣經乙○○
    等人向甲○○追討無著後，始悉上情。
二、案經乙○○、丙○○、丁○○訴由嘉義市警察局第二分局移
    送臺灣嘉義地方法院檢察署檢察官偵查起訴。
    理      由
壹、程序方面：
    本件被告所犯為死刑、無期徒刑、最輕本刑為三年以上有期
    徒刑以外之罪，被告於本院審理中就被訴事實為有罪之陳述
    ，經本院審判長告知簡式審判程序之旨，並聽取公訴人、被
    告之意見後，合議庭認為適宜，依刑事訴訟法第二百七十三
    條之一第一項規定，裁定進行簡式審判程序，則有關本件證
    據調查，不受刑事訴訟法第一百五十九條第一項、第一百六
    十一條之二、第一百六十一條之三、第一百六十三條之一及
    第一百六十四條至第一百七十條規定之限制，先此敘明。
貳、實體方面：
一、前開犯罪事實，迭據被告甲○○於警詢、偵查、原審及本院
    審理時均坦承不諱，核與證人即告訴人丁○○、丙○○、乙○○及證人即被害人戊○○於警詢、偵查及原審審理時陳證
    之情節大致相符，且有臺灣土地銀行匯款單、彰化銀行存款
    憑條及匯款申請書、玉山銀行匯款回條、被告支票退票理由
    單、法務部票據信用查詢單等在卷可稽，足認被告之自白與
    事實相符。從而，本案事證已臻明確，被告犯行洵堪認定。
二、核被告甲○○所為，係犯刑法第三百三十五條第一項之侵占
    罪。被告一侵占行為，同時侵害丁○○、丙○○、乙○○、
    戊○○四人之法益，觸犯數罪名，應依刑法第五十五條想像
    競合犯之規定，從一重處斷。
三、原審予以論罪科刑，並對被告甲○○量處有期徒刑二年，緩
    刑五年，緩刑期間付保護管束，並應依所擬定之條件，按期
    向被害人乙○○、丙○○、丁○○、戊○○支付之，並應於
    本判決確定之日起參年內，向指定之公益團體、地方自治團
    體或社區提供壹佰捌拾小時之義務勞務等情，固非無見。惟
    查：被告甲○○迄今並未償還被害人乙○○一毛錢等情，業
    經乙○○於本院審理中供述在卷，顯見被告甲○○並無和解
    之誠意，原審竟對被告諭知緩刑，即有未洽。檢察官上訴意
    旨指稱原審漏未審酌詐欺及背信部分云云，惟查：按刑法上
    之背信罪為一般的違背任務之犯罪，如果其違背任務係圖為
    自己不法之所有，已達於侵占之程度，仍應從侵占罪處斷，
    不能援用背信之法條相繩（最高法院五十一年臺上字第五十
      八號著有判例可資參照）。又刑法第三百三十九條第一項
    詐欺罪之成立，以意圖為自己或第三人不法所有，以詐術使
    人將本人或第三人之物交付為要件，所謂以詐術使人交付，
    必須被詐欺人因其詐術而陷於錯誤，若其所用方法，不能認
    為詐術，亦不致使人陷於錯誤，即不構成該罪，最高法院分
    別著有三十年上字第八一六號、七十六年臺上字第四九八六
    號、四十年臺上字第八六號、四十六年臺上字第二六○號判
    例可資參照，本件被告甲○○係以易持有為所有之侵占手段
    ，並非以詐術之方法，使被害人陷於錯誤，核與詐欺罪之構
    成要件亦有未合，則檢察官此部分上訴意旨為無理由，雖不
    足採，惟被告甲○○迄今並未償還被害人乙○○分文等情，
    業經告訴人乙○○於本院審理中供述在卷，顯見被告甲○○
    並無和解之誠意，因之檢察官依告訴人之乙○○、丙○○請
    求上訴上訴意旨指稱被告並無和解誠意，致告訴人負債累累
    等語，原審對被告諭知緩刑，顯有不當云云，並非全無理由
    ，自應由本院將原判決撤銷改判。爰審酌被告因投資失利賭
    博虧損而犯罪之動機與目的、侵占告訴人及被害人投資款之
    犯罪手段；被告與告訴人及被害人原為朋友關係或經友人介
    紹而結識之關係；犯罪後坦認犯行之態度等一切情狀，量處
    如主文第二項所示之刑。
據上論結，應依刑事訴訟法第369條第一項前段、第364條、第29
9條第一項前段，刑法第335條第1項、第55條，刑法施行法第1條
之1第1項、第2項前段，判決如主文。
本案經檢察官李傳來到庭執行職務。
中    華    民    國    98    年   1      月    21    日
                  刑事第五庭    審判長法  官  楊明章
                                      法  官  戴勝利
                                      法  官  顏基典
以上正本證明與原本無異。
不得上訴。
                                      書記官  呂嘉文
中    華    民    國    98    年    1     月    21    日
【附錄】本判決論罪科刑法條：
中華民國刑法第335條
（普通侵占罪）
意圖為自己或第三人不法之所有，而侵占自己持有他人之物者，
處 5 年以下有期徒刑、拘役或科或併科 1 千元以下罰金。
前項之未遂犯罰之。


司法院資訊處製作；財團法人民間司法改革基金會備份。
